【裁判字號】    98,交聲,1665
【裁判日期】    981225
【裁判案由】    聲明異議
【裁判全文】
臺灣彰化地方法院交通事件裁定        98年度交聲字第1665號
移送機關    交通部公路總局臺中區監理所彰化監理站
異議人即
受處分人    甲○○
上列受處分人因違反道路交通管理處罰條例案件，對於交通部公
路總局臺中區監理所彰化監理站中華民國98年11月12日所為之彰
監四字第裁64-I00000000號處分聲明異議，本院裁定如下：
    主  文
原處分撤銷。
甲○○汽車駕駛人，駕駛汽車經測試檢定酒精濃度超過規定標準
，吊扣重型機車駕駛執照壹年，施以道安講習。
    理  由
一、原處分意旨略以：本案為彰化縣警察局交通隊以彰警交字第
    I00000000 號違規通知單，舉發駕駛人甲○○騎乘車牌號碼
    KGH-669 號普通重型機車於民國98年6 月12日23時40分在彰
    化縣彰化市○○路與力行路口「駕駛汽車行駛公路經警方攔
    檢實施酒測，測得酒測值為1.17MG/L」違規，爰依道路交通
    管理處罰條例第24條第1 項第2 款、第35條第1 項第1 款規
    定，裁處異議人吊扣駕駛執照12個月（基於一人一照之原則
    ，經處吊扣駕駛執照處分時，不論是否為取得較高等級車類
    之駕駛資格者，均無可持較低等級車種駕照再駕車行駛於道
    路之權利，故吊扣異議人之汽車駕駛執照）等語。
二、異議人即受處分人之聲明異議狀意旨則為：異議人持有大型
    重型機車駕照，因酒後騎乘普通重型機車違規，希望勿吊扣
    大型重型機車駕照，為此聲明異議等語。
三、經查：
  (一)按汽車駕駛人飲用酒類後，其吐氣所含酒精濃度超過每公升
    0.25毫克以上者，不得駕車；又汽車駕駛人，駕駛汽車經測
    試檢定，有酒精濃度超過規定標準者，處新臺幣15,000元以
    上60,000元以下罰鍰，並當場移置保管該汽車及吊扣其駕駛
    執照1 年；因而肇事致人受傷者，並吊扣其駕駛執照2 年；
    致人重傷或死亡者，吊銷其駕駛執照，並不得再考領，道路
    交通安全規則第114 條第2 款、道路交通管理處罰條例第35
    條第1 項第1 款分別定有明文；次按汽車駕駛人有上開道路
    交通管理處罰條例第35條第1 項之情形者，應接受道路交通
    安全講習，道路交通管理處罰條例第24條第1 項第2 款亦著
    有明文；復按94年12月14日修正前道路交通管理處罰條例第
    68條原規定：「汽車駕駛人，因違反本條例及道路交通安全
    規則之規定，受吊扣或吊銷駕駛執照處分時，吊扣或吊銷其
    持有各級車類之駕駛執照」，業經修正為：「汽車駕駛人，
    因違反本條例及道路交通安全規則之規定，受吊銷駕駛執照
    處分時，吊銷其持有各級車類之駕駛執照」，並由行政院於
    95年2 月27日以行政院院臺交字第0950082898號令發布，定
    自95年3 月1 日施行。考其修正理由乃因舊法將違法或違規
    駕駛人所持有各級車類之駕駛執照一併吊扣或吊銷失之苛酷
    ，影響人民工作及生活甚鉅，故為上開修正。是依前開修正
    後道路交通管理處罰條例第68條規定，受吊扣駕駛執照處分
    時，不再吊扣其持有各級車類之駕駛執照，僅於受吊銷駕駛
    執照處分時，始吊銷其持有各級車類之駕駛執照，而限縮原
    條文之適用範圍，是受吊扣駕駛執照處分即不在本條規定適
    用之列甚明。
  (二)又上開法條雖規定為「汽車駕駛人」，惟觀諸道路管理處罰
    條例第3 條第8 款規定：「車輛：指在道路上以原動機行駛
    之汽車（包括機器腳踏車）或以人力、獸力行駛之車輛。」
    ；道路交通安全規則第3 條亦規定汽車依其使用性質，分為
    下列各類：六、機器腳踏車(一)重型機器腳踏車、1.普通重型
    機器腳踏車、2.大型重型機器腳踏車等。揆諸上揭之規定及
    立法體系而言，該汽車駕駛人自應包括機器腳踏車之駕駛人
    在內。
  (三)查本件異議人即受處分人甲○○持有之駕駛執照種類為重型
    機車，有駕駛人甲○○機車駕照基本資料在卷可查；而受處
    分人本件酒後駕車違規係騎乘普通重型機車，並非騎乘大型
    重型機車，有該案之舉發違反道路交通管理事件通知單、原
    處分機關之裁決書各1 份在卷可憑，揆諸前揭說明，原處分
    機關為本件吊扣駕駛執照處分時，自不得再吊扣受處分人所
    持有各級車類之駕駛執照，詎原處分機關竟仍吊扣受處分人
    各級駕駛執照，顯已逾越修正後道路交通管理處罰條例第68
    條之規範意涵及範圍，與法律意旨尚有未合。
  (四)至於公路監理機關於實務上僅逐級核發給汽車駕駛人一張汽
    車駕駛執照，致持有高級車類駕駛執照之汽車駕駛人駕駛低
    級車種違規酒駕，而須吊扣低級車類駕駛執照時，產生技術
    層面之困難；惟行政機關本應因應法令之變更，而精進其行
    政執行成效，斷不得因技術層面之困難，為求行政上之便利
    而置相關法令於不顧，甚或逾越比例原則，逕為吊扣其持有
    各級車類之駕駛執照，致侵害人民之工作權，此等如何為適
    當之處分及執行方式之問題，委應由行政機關設法解決，不
    能據此要求人民容忍該不利益，併此敘明。
四、綜上所述，受處分人就原處分聲明異議為有理由，原處分關
    於吊扣其各級駕駛執照12個月部分應予撤銷，依法改為諭知
    吊扣受處分人重型機車駕駛執照1 年。又原處分機關就受處
    分人之前開違規行為所裁處受處分人施以道安講習部分，聲
    明異議意旨並未指摘及此，且該等處分亦無何違法或不當之
    處，本院仍諭知相同之處分，附此敘明。
五、據上論斷，應依道路交通管理處罰條例第87條第2 項前段、
    道路交通案件處理辦法第20條前段，裁定如主文。
中    華    民    國    98    年    12    月    25    日
                  交通法庭  法  官  王奕勛
以上正本證明與原本無異。
如不服本裁定，應於裁定送達後五日內向本院提出抗告狀(須附
繕本 )。
中    華    民    國    98    年    12    月    25    日
                            書記官  戴國安

司法院資訊處製作；財團法人民間司法改革基金會備份。
